【裁判字號】    98,重訴,125
【裁判日期】    981119
【裁判案由】    損害賠償
【裁判全文】
臺灣臺中地方法院民事判決  98年度重訴字第125號
原      告  乙○○
                        號1樓.
訴訟代理人  丙  ○
                        號1樓.
被      告  甲○○
上列被告因詐欺案件，經原告提起刑事附帶民事訴訟請求損害賠
償事件，由本院刑事庭裁定移送前來（97年度附民字第428號）
，本院於民國98年10月29日言詞辯論終結，判決如下：
    主    文
被告應給付原告新台幣捌佰萬元。
原告其餘之訴駁回。
訴訟費用由被告負擔。
    事實及理由
一、原告主張：被告自民國86年起至92年止，陸續向原告借款新
    台幣（下同）400萬元，均未歸還，竟自92年間起至96年6月
    6日止，向原告佯稱其因欠債遭黑道追趕，若原告不拿錢擺
    平，2人會有殺身之禍、訴外人即被告之妻陳貴女父母於92
    年過世，陳貴女分得遺產，其可支配拿來還錢等之詐術，使
    原告陷於錯誤，而陸續交付約800萬元予被告。被告雖稱欲
    和解，惟迄今仍未予原告達成和解。爰請求損害。並聲明：
    被告應給付原告1,200萬元。
二、被告則以：伊沒有詐欺原告，伊只是向原告借款。聲明：原
    告之訴駁回。
三、本院判斷：
（一）原告前開主張之事實，業據原告提出匯款單、借據（附於
      臺灣台中地方法院檢察署96年度偵字第24544號卷第5頁至
      第7頁）等為證，被告則承認有借款但否認有詐欺之行為
      。經查，被告基於意圖為自己不法所有之犯意，至原告任
      職之彰化縣鹿港國中辦公室或在訴外人周樹娟位於台中市
      ○○路○段460號5樓之2之住處，撥打電話至上開學校辦公
      室給原告，接續向原告以佯稱其因欠債遭黑道追趕，若原
      告不拿錢擺平，2人會有殺身之禍、其妻陳貴女父母於92
      年過世，陳貴女分得遺產，其可支配一半，因其生意生敗
      ，怕遭人討債，先將300萬元存入周樹娟之帳戶內，並開
      立金額共315萬元之支票2紙用以償還借款，但因支票拿去
      律師事務所公證時，遭律師助理拿去借錢，須支付金錢取
      回支票、在頭份某銀行也以他人名義存入200萬元，但該
      人之身分證遺失，須再支付金錢請律師辦理，才能取回存
      款、陳貴女在兆豐銀行帳戶內之存款300萬元遭凍結，需
      要活動費才能使用等語之詐術，業經原告於刑事庭審理時
      證述綦詳，而被告於刑事庭調查時就伊曾以被黑道追殺為
      由，向原告借款一節不爭執（見本院97年度易字第980號
      卷第37頁），是被告辯稱無詐欺之行為，委無足採。上開
      刑事判決亦同此認定，此業經本院依職權調閱上開刑事案
      件卷宗，查明無誤。上開刑事判決並判處被告犯詐欺取財
      罪有期徒刑2年。堪信原告上開主張為真實。
（二）按因犯罪而受損害之人，以對於刑事被告及依民法負賠償
      責任之人請求回復其損害者為限，始得於刑事訴訟程序附
      帶提起民事訴訟，此為刑事訴訟法第487條第1項所明定，
      且其附帶提起之民事訴訟，如不合於上開法條所定之要件
      者，縱於刑事庭依刑事訴訟法第504條第1項將附帶之民事
      訴訟移送於民事庭後，亦不得將關於民事訴訟之法規，溯
      及於附帶提起民事訴訟之時，而予適用，仍應認其起訴為
      不合法，此為最高法院41年度台抗字第58號裁定所持之見
      解。查原告起訴狀請求1,200萬元，其中400萬元係86年至
      91年之借款，未經公訴人提起公訴，復未經判決，依上開
      說明，不得提起附帶民事訴訟，應予駁回。
（三）本院97年度易字第980號判決認定被告於92年間起至96年
      6月6日止詐騙原告之金額為11,857,000元，而原告就此部
      分請求之金額為800萬元，有被告不爭執之借據3紙附於偵
      查卷可憑（見上開刑事卷第53頁），從而，原告基於侵權
      行為之法律關係請求被告給付如主文第1項所示之金額，
      為有理由，應予准許。
四、本件事證已臻明確，兩造其餘陳述及主張，核與本件判決無
    影響，爰不一一論述，附此敘明。
五、訴訟費用負擔之依據：民事訴訟法第79條。
中    華    民    國    98    年    11    月    19    日
                  民事第三庭    法  官  謝慧敏
正本係照原本作成。
如對本判決上訴，須於判決送達後20日內向本院提出上訴狀。
中    華    民    國    98    年    11    月    19    日
                                書記官  王志


司法院資訊處製作；財團法人民間司法改革基金會備份。
